【裁判字號】    95,聲再,27
【裁判日期】    950315
【裁判案由】    詐欺聲請再審
【裁判全文】
臺灣高等法院臺中分院刑事裁定          95年度聲再字第27號
再審聲請人  臺灣高等法院臺中分院檢察署檢察官
受判決人    甲○○
上列聲請人對於本院94年度上易字第1114號受判決人被訴詐欺案
件中華民國95年1月4日確定判決（起訴案號：臺灣台中地方法院
檢察署民國91年度偵續字第67號）聲請再審，本院裁定如下：
    主  文
再審之聲請駁回。
    理  由
一、聲請意旨略稱：
(一)第一審判決採用本屬共同被告之俊清、陳淑滿，為自己辯
    護之卷內另案筆錄（91年易字1092號、92年上易字第2273號
    庭）為有利被告之證據，惟該等筆錄就為自己辯護之可信度
    未有卷內其餘證人林福、林義昇證詞佐證所辯為真，即無證
    據力存在，第一審未依法審酌查證，判決上即有謬誤，第二
    審採證上自需查明而未查。
(二)判決採證之92年上易字2273號庭卷一第 111頁證人林義昇證
    詞（含林福）皆作證價錢包括土地以及建物，判決斷章取義
    為買土地送房子為被告脫罪，顯違證人證詞事實，亦違反系
    爭契約買賣標示所載建物為買賣標的不是附送之事實。
(三)被告於地方法院公證移轉時，系爭被告明知沒有建號之三層
    樓房稅籍課稅現值納入36、38建號公證移轉，及將該稅籍申
    報契稅時填入36建號事實，皆有被告蓋章之事實，足以確認
    被告將系爭三層樓房之第一層告知為36建號，始會如此公證
    與就契稅申報於原所有權人欄位蓋章同意申報所載移轉內容
    。本案判決未就該等兩項證据審酌，僅以契稅申報如何繕寫
    與被告無關，顯違證据呈現事實，復違反卷內原稽徵機關台
    中縣稅捐稽徵處94年12月9日中縣稅房字第0940173292號函
    ，呈現被告必須就申報書蓋章負確認之責，公函證據呈現事
    實，亦罔視代理申報人俊清即為原始之共同被告。（詳卷
    內94年12月12日告訴人聲請調查證据狀及12月14日告訴代理
    人聲請暨補充理由狀之94年12月9日中縣稅房字第094017329
    2號函，94年12月21日庭狀及94年12月26日聲請重開調查庭
    狀）。
(四)喬翔公司為被告夫婦所經營，喬翔公司明確將系爭路地以現
    有既成道路申辦工廠有據於卷，被告不可謂不知上開事實，
    卻隱瞞為借用私設道路陷告訴人於錯誤之犯行，尚未審理，
    判決上全未著墨。
(五)被告89年11月10日發查庭上被告向檢察官供陳系爭建物「應
    該沒有」佔用國有地筆錄證據事實，顯然被告迄案發皆未告
    知佔用，詐術表現至為明確，依刑事取證以初供為主原則，
    符合法定取證程序，全案審理中，未出現不是共同被告之仲
    介證人作證被告及俊清、陳淑滿有告知佔用，本項證據依
    取證自發查庭筆錄足以為被告犯行證據，未予斟酌，先已有
    違反證據原則。復僅以憑空推測有告知，亦違法院辦理刑事
    訴訟案件應行注意事項第78條……仍應有證）據存在，不可
    憑空推測……。
(六)他人不存在建築物號依法被告就無權取為自己建物所用，偵
    續67號起訴書已詳述，且建物滅失係採事實認定，非法律上
    由行政行為所決定，有94年12月20日補充告訴理由狀所附證
    物二79年7月5日內地字第811183號函足稽，亦為法官辦案所
    明知事實，判決作出滅失尚未確定，顯違法理至極。
二、按受無罪或輕於相當之刑之判決，而於訴訟上或訴訟外自白
    ，或發現確實之新證據，足認其有應受有罪或重刑判決之犯
    罪事實者，得為受判決人之不利益聲請再審，刑事訴訟法第
    四百二十二條第二款定有明文。惟所謂確實新證據，係指具
    有嶄新性（新規性）及顯著性（確實性）之證據，即指最後
    事實審法院判決當時已經存在，為法院、當事人所不知、不
    及調查斟酌，至其後始行發現者。且就證據本身形式觀察，
    固不以絕對不須經過調查程序為條件，但必須顯然可認為足
    以動搖原確定判決，申言之，就該證據本身連同原確定判決
    認定事實存在之積極證據，與相反之消極證據全體予以觀察
    ，經自由證明程序，顯然可認為足以動搖原確定判決之事實
    基礎而改為更不利之判決者而言（參照最高法院九十年度台
    抗字第一六八號裁定意旨）。
三、經查：本件聲請意旨列舉之理由中第一、二、五點所舉共同
    被告俊清、陳淑滿或證人林福、林義昇於另案 (即台中地
    方法院91年度易字1092號、本院92年度上易字第2273號俊
    清、陳淑滿被訴詐欺乙案 )或於本案（即本院94年度上易字
    第111 4號甲○○被訴詐欺乙案)分別所為之供述或證詞，及
    本件受判決人甲○○於89年11月10日本案檢察官偵訊時所為
    「（是否有占到國有地？）應該沒有，當時建屋子時是我前
    夫在處理的」之供述 (見89年度發查卷第1214號第33頁反面
    ) ，既經原確定審法院調取該台中地方法院91年度易字1092
    號、本院92年度上易字第2273號等案卷，並連同本案各該筆
    錄於94年12月21日之審判期日予以提示，並分別於原確定判
    決中予以論述，自非法院、當事人所不知與不及調查斟酌而
    至其後始行發現之情形。又聲請意旨列舉之理由中第三、六
    點所舉「台中縣稅捐稽徵處94年12月9日中縣稅房字第094
    01 73 292號函」及「內政部79年7月5日內地字第8111834號
    」，既為告訴人於94年12月20日所提補充告訴理由狀所附之
    證物，並經原確定判決審法院於該案94年12月21日審判期日
    予以提示，更非「法院、當事人所不知與不及調查斟酌而至
    其後始行發現之情形」可言。而聲請意旨列舉之理由中第四
    點所指「喬翔公司將系爭路地以既成道路申辦工廠云云」乙
    節，既未敘明與本件告訴人向被告購買系爭房地遭詐有何關
    連，則就該項理由所示之證據本身形式觀察，即非顯然可認
    為足以動搖原確定判決，故亦非前揭刑事訴訟法所規定之新
    證據甚明。綜上所述，本件檢察官聲請再審之事由，既非上
    揭刑事訴訟法第四百二十二條第二款所稱之新證據，其以具
    有該條款之事由提出再審之聲請，難認為有理由，應予駁回
    。
據上論斷，應依刑事訴訟法第四百三十四條第一項裁定如主文。
中    華    民    國    95    年    3    月    15     日
            刑事第七庭  審判長法  官  林  榮  龍
                              法  官  江  錫  麟
                              法  官  許  秀  芬
上列正本證明與原本無異。
不得抗告。
                              書記官  呂  淑  芬
中    華    民    國    95    年    3    月    16     日
                                                      Ａ


司法院資訊處製作；財團法人民間司法改革基金會備份。
